【裁判字號】    96,訴,3791
【裁判日期】    970715
【裁判案由】    所得稅法
【裁判全文】
臺北高等行政法院判決
                                     96年度訴字第03791號
                              .
原      告  甲○○
訴訟代理人  徐國宏（會計師）
被      告  財政部臺灣省北區國稅局
代  表  人  陳文宗（局長）住同上
訴訟代理人  乙○○
上列當事人間因所得稅法事件，原告不服財政部中華民國96年9
月13日臺財訴字第09600358640 號（案號：第00000000號）訴願
決定，提起行政訴訟，本院判決如下：
    主  文
原告之訴駁回。
訴訟費用由原告負擔。
    事實及理由
一、事實概要：
    原告於民國（下同）90年11月29日向陳金榮、陳俊豪承租坐
    落於臺北縣永和市○○路420 號1 樓、2 樓之1 及418 號2
    樓、2 樓之2 房屋（租賃期間自91年1 月16日起至97年1 月
    15日止），並簽訂房屋租賃契約，經營未依法申請立案之「
    商老師補習班」，原告係商老師補習班之負責人，即所得稅
    法第89條規定之扣繳義務人，該補習班於91年度給付納稅義
    務人租金新臺幣（下同）4,080,000 元，未依所得稅法第88
    條、第92條規定扣繳所得稅款，計短漏扣繳稅額408,000 元
    ，案經被告所屬中和稽徵所查獲，乃責令原告於95年8 月16
    日前補繳應扣未扣稅款並補報扣繳憑單，惟其未依限補繳及
    補報，被告遂以95年10月12日95年度財所得字Ｚ00000000000
    00號處分書檢附罰鍰繳款書，按應扣未扣之稅款408,000 元
    處3 倍之罰鍰計1,224,000 元。原告不服，主張其非商老師
    補習班之負責人，90年11月29日係以個人名義與出租人簽定
    房屋租賃契約，租約第1 頁及最後1 頁承租人處之「商老師
    補習班」字樣，非原告所填具，係出租人自行臆測後填具，
    租賃契約與商老師補習班無涉；另依租賃契約第8 條第1 項
    約定，房屋之稅捐及因租賃所得之綜合所得稅由出租人負擔
    ，原告每月支付之租金已含稅，並經出租人受領無誤，則出
    租人應自負納稅義務云云，申請復查。案經被告審查認為：
    依原告之用電資料及向出租人調查結果，系爭房屋係供原告
    經營商老師補習班使用，被告按應扣未扣之稅款408,000 元
    處3 倍之罰鍰計1,224,000 元，核無不合，遂作成96年6 月
    20日北區國稅法二字第0960019301號復查決定（下稱原處分
    ）。原告仍表不服，提起訴願，亦遭決定駁回，遂提起本件
    行政訴訟。
二、本件原告主張：
（一）原告91年度未依法扣繳稅款，經被告查獲，乃限期責令原
      告補繳應扣未扣稅款408,000 元及補報扣繳憑單，惟被告
      同時查獲原告92年度亦未依法扣繳稅款，並經被告以95年
      7 月6 日北區國稅中和二字第095000625 號函通知，惟91
      、92年度處分書由不同承辦人辦理，事實相同但處罰卻不
      一致，92年度部分僅處罰鍰1 倍，且於處分書中載明「給
      付之租金，納稅義務人於辦理綜合所得稅結算時已列入申
      報，免責令補繳稅款及補報扣繳憑單。」91年度納稅義務
      人亦已依法申報全部租賃所得，理應如同92年度處1 倍之
      罰鍰，始謂適法。
（二）依所得稅法第114 條第1 項規定，扣繳義務人未依88條規
      定扣繳稅款者，除限期責令補繳應扣未扣或短扣之稅款及
      補報扣繳憑單外，並按應扣未扣或短扣之稅額處1 倍之罰
      鍰；其未於限期內補繳應扣未扣或短扣之稅款，或不按實
      補報扣繳憑單者，應按應扣未扣或短扣之稅額處3 倍之罰
      鍰。惟財政部65年9 月18日臺財稅第36317 號函明示：「
      扣繳義務人給付各類所得，不依法扣繳稅款，如經稽徵機
      關查明納稅義務人確已將是項應扣繳稅款之所得，合併其
      取得年度之綜合所得申報繳稅者，得免再責令扣繳義務人
      補繳，惟仍應依法送罰。」查本件違反所得稅扣繳案件，
      原告因未於給付租金時依法辦理扣繳，惟出租人即納稅義
      務人確於申報91年度綜合所得稅時已自行列報申報，自應
      依前開函釋辦理，故原告之請求為有理由。
（三）原告承租房屋，租金每月340,000 元，並於年初即開了12
      張支票予出租人，且每個月皆兌現，總計4,080,000 元。
      原告與出租人並於租賃契約上載明，每月租金340,000 元
      是含稅，原告要求出租人於每個月租金兌現後，必須向稅
      捐機關申報繳納並把申報繳納的憑證交給原告，出租人應
      向稅捐機關繳納相關稅捐。原告不黯法律，且從租賃契約
      觀之，原告亦是想盡繳納租稅的協力義務，並非故意漏報
      ，可責性低，應可減輕罰鍰。為此，原告依據行政訴訟法
      第4 條第1 項規定提起本件撤銷訴訟，求為判決撤銷訴願
      決定及原處分。
三、被告則以：
（一）按「納稅義務人有左列各類所得者，應由扣繳義務人於給
      付時，依規定之扣繳率或扣繳辦法，扣取稅款，並依第92
      條規定繳納之：…二、機關、團體、事業或執行業務者所
      給付之薪資、利息、租金、佣金、權利金、競技、競賽或
      機會中獎之獎金或給與、退休金、資遣費、退職金、離職
      金、終身俸、非屬保險給付之養老金、執行業務者之報酬
      ，及給付在中華民國境內無固定營業場所及營業代理人之
      國外營利事業之所得。」「前條各類所得稅款，其扣繳義
      務人及納稅義務人如左：…二、薪資、利息、租金、佣金
      、權利金、執行業務報酬、競技、競賽或機會中獎獎金或
      給與，及給付在中華民國境內無固定營業場所或營業代理
      人之國外營利事業之所得，其扣繳義務人為機關、團體之
      責應扣繳單位主管、事業負責人及執行業務者；納稅義務
      人為取得所得者。」「第八十八條各類所得稅款之扣繳義
      務人，應於每月十日前將上一月內所扣稅款向國庫繳清，
      並於每年一月底前將上一年內扣繳各納稅義務人之稅款數
      額，開具扣繳憑單，彙報該管稽徵機關查核；並應於二月
      十日前將扣繳憑單填發納稅義務人。…」及「扣繳義務人
      如有左列情事之一者，分別依各該款規定處罰：一、扣繳
      義務人未依第八十八條規定扣繳稅款者，除限期責令補繳
      應扣未扣或短扣之稅款及補報扣繳憑單外，並按應扣未扣
      或短扣之稅額處一倍之罰鍰；其未於限期內補繳應扣未扣
      或短扣之稅款，或不按實補報扣繳憑單者，應按應扣未扣
      或短扣之稅額處三倍之罰鍰。」分別為行為時所得稅法第
      88 條 第1 項第2 款、第89條第1 項第2 款、第92條第1
      項前段及第114 條第1 款所明定。又「各私立補習班如未
      經依法向主管機關登記立案或雖經登記立案，其既已設班
      招生上課，自應屬於所得稅法第89條所稱『團體』之範圍
      ，其支付之租金，仍應由主辦人（編者註：現為責應扣繳
      單位主管）依法扣繳租賃所得稅款。」經財政部54年8 月
      25日臺財稅發第06485 號令釋在案。
（二）原告經營未依法申請立案之「商老師補習班」，該補習班
      於91年度給付租金4,080,000 元，未依規定扣繳所得稅款
      408, 000元，經被告所屬中和稽徵所查獲，乃限期責令原
      告補繳應扣未扣稅款並補報扣繳憑單，惟其未依限補繳及
      補報，被告遂按應扣未扣之稅款408,000 元處3 倍之罰鍰
      1,224,000 元。原告訴稱91及92年事實相同，92年僅處罰
      1 倍，且於處分書載明「給付之租金，納稅義務人於辦理
      綜合所得稅結算申報時已列入申報，免責令補繳稅款及補
      報扣繳憑單」，而91年度納稅義務人亦已依法申報租賃所
      得，理應如同92年處罰鍰1 倍，始稱適法。
（三）經查該補習班於91年度給付租金4,080,000 元，未依規定
      扣繳所得稅款408,000 元，次查出租人陳俊豪及陳金榮91
      年度並未申報系爭租金收入，並無按應扣未扣之稅款處1
      倍罰鍰之適用。原告既未依所得稅法第88條及第92條規定
      扣繳稅款408,000 元，原查限期責令其補繳應扣未扣稅款
      及補報扣繳憑單，惟其未依限補報補繳，依首揭規定按應
      扣未扣之稅款408,000 元處3 倍罰鍰1,224,000 元，並無
      違誤等語，資為抗辯。並聲明求為判決駁回原告之訴。
四、歸納兩造之上述主張，本件爭執之重點厥為：本件出租人是
    否已於91年度綜合所得稅申報時自行列報系爭租金所得？本
    件是否應與原告92年度之案件作相同認定？被告按應扣未扣
    稅款處原告3倍罰鍰，有無違誤？茲分述如下：
（一）按行為時所得稅法第2 條第1 項規定：「凡有中華民國來
      源所得之個人，應就其中華民國來源之所得，依本法規定
      ，課徵綜合所得稅。」第8 條第5 款規定：「本法稱中華
      民國來源所得，係指左列各項所得：…五、在中華民國境
      內之財產因租賃而取得之租金。…」第88條第1 項第2 款
      規定：「納稅義務人有左列各類所得者，應由扣繳義務人
      於給付時，依規定之扣繳率或扣繳辦法，扣取稅款，並依
      第九十二條規定繳納之：…二、機關、團體、事業或執行
      業務者所給付之薪資、利息、租金、佣金、權利金、競技
      、競賽或機會中獎之獎金或給與、退休金、資遣費、退職
      金、離職金、終身俸、非屬保險給付之養老金、執行業務
      者之酬勞，及給付在中華民國境內無固定營業場所及營業
      代理人之國外營利事業之所得。」第89條第1 項第2 款規
      定：「前條各類所得稅款，其扣繳義務人及納稅義務人如
      左：…二、薪資、利息、租金、佣金、權利金、執行業務
      報酬、競技、競賽或機會中獎之獎金或給與，及在中華民
      國境內無固定營業場所及營業代理人之國外營利事業之所
      得，其扣繳義務人為機關、團體之責應扣繳單位主管、事
      業負責人及執行業務者；納稅義務人為取得所得者。」第
      92條第1 項前段規定：「第八十八條各類所得稅款之扣繳
      義務人，應於每月十日前將上一個月內所扣繳稅款向國庫
      繳清，並於每年一月底前將上一年內扣繳各納稅義務人之
      稅款數額，開具扣繳憑單，彙報該管稽徵機關查核；並應
      於二月十日前將扣繳憑單填發納稅義務人。」第114 條第
      1 款規定：「扣繳義務人如有左列情事之一者，分別依各
      該款規定處罰：一、扣繳義務人未依第八十八條規定扣繳
      稅款者，除限期責令補繳應扣未扣或短扣之稅款及補報扣
      繳憑單外，並按應扣未扣或短扣之稅額處一倍之罰鍰；其
      未於限期內補繳應扣未扣或短扣之稅款，或不按實補報扣
      繳憑單者，應按應扣未扣或短扣之稅額處三倍之罰鍰。」
      行為時各類所得扣繳率標準第3 條第5 款規定：「納稅義
      務人如為非中華民國境內居住之個人，或在中華民國境內
      無固定營業場所之營利事業，按左列規定扣繳。…五、租
      金按給付額扣取百分之二十。」上開各類所得扣繳率標準
      ，係主管機關行政院依所得稅法第88條之授權所訂定，既
      未逾越母法授權之範圍及目的，復未違悖憲法第15條保障
      人民財產權、第23條規定之法律保留原則與比例原則，被
      告於辦理相關案件時，自得據之適用。
（二）上開事實概要欄所述之事實，除前揭之爭點事項外，其餘
      為兩造所不爭執，並有原處分書、臺北市文山稽徵所96年
      11月19日第0000000000號、第07L0000000號綜合所得稅核
      定資料清單、臺北市中北稽徵所95年12月19日第040062號
      綜合所得稅核定資料清單、95年12月19日第059776號綜合
      所得稅核定資料清單、被告所屬新店稽徵所95年12月19日
      第001406號綜合所得稅核定資料清單、各類所得扣繳暨免
      扣繳憑單、違章案件罰鍰繳款書、補繳各類所得扣繳稅額
      繳款書、被告95年10月12日95年度財所得字Ｚ00000000000
      00號處分書、陳金榮之妻劉成媛於96年3 月13日之談話紀
      錄、臺電臺北南區營業處用電資料表、90年11月29日房屋
      租賃契約、富邦商業銀行匯款委託書、玉山商業銀行存款
      憑條等件附卷可稽，為可確認之事實。雖原告主張本件出
      租人已於91年度綜合所得稅申報時自行列報系爭租金所得
      云云。但查，該出租人陳俊豪及陳金榮並未於91年度綜合
      所得稅申報時列報系爭租金收入，有核定通知書在卷足憑
      ，經本院提示原告後，原告除未再表示爭執之外，亦未提
      示其他證據以實其說，故原告之上節主張，即非可採。
（三）本件原告為商老師補習班之負責人，為兩造所不爭之事實
      ，自屬上開所得稅法第89條所稱之扣繳義務人。而系爭租
      金既係出租人陳金榮、陳俊豪在中華民國境內之財產因租
      賃而取得之租金，則依上開所得稅法第88條規定，原告即
      應就彼等在中華民國境內所取得之租金扣取稅款，然原告
      未按上開各類所得扣繳率標準第3 條第5 款規定按給付額
      扣繳20% 扣繳稅款，則被告所屬中和稽徵所依同法第114
      條第1 款前段規定，以95年7 月6 日北區國稅中和二字第
      0950006625號函，通知原告限期（95年8 月16日前）補繳
      91年度應扣未扣稅款4,080,000 元及填報扣繳憑單，於法
      自屬有據。而原告應就出租人陳金榮、陳俊豪在中華民國
      境內所取得之租金收入扣繳稅款，法律已明定其構成要件
      ，縱或有適用上之疑義，原告亦非不可向相關專業機構及
      人員查詢，於獲得正確及充分之資訊後扣繳及申報，然原
      告竟未依上開所得稅法第88條第1 項第2 款、各類所得扣
      繳率標準第3 條第5 款規定按給付額扣繳20% 扣繳稅款，
      且經被告限期責令原告補繳應扣未扣之稅款並補報扣繳憑
      單時，原告仍未於期限內辦理，縱認其主觀上無違反第11
      4 條第1 款規定之故意，亦難謂無應注意、能注意而不注
      意之之過失責任，故原告訴稱其無故意或過失云云，委非
      可採。又依行政罰法第7 條第1 項規定：「違反行政法上
      義務之行為非出於故意或過失者，不予處罰。」依其反面
      解釋，原告自應承擔本件違章責任，要無疑義。至於原告
      主張「原告與出租人於租賃契約上載明，每月租金340,00
      0 元是含稅，原告要求出租人於每個月租金兌現後，必須
      向稅捐機關申報繳納並把申報繳納的憑證交給原告，出租
      人應向稅捐機關繳納相關稅捐。」云云，事涉出租人是否
      違約之問題，與原告在稅法上應承擔本件扣繳及申報之義
      務要屬二事，原告尚不得據此作為其得減輕或免除其責任
      之事由。從而，被告依所得稅法第114 條第1 款後段規定
      ，按應扣未扣之稅款408,000 元處3 倍之罰鍰計1,224,00
      0 元，即無不合。而本件出租人陳俊豪及陳金榮均未於91
      年度綜合所得稅申報時列報系爭租金收入，業經本院認定
      屬實，如前所述，則原告訴稱本件出租人確於申報91年度
      綜合所得稅時已自行列報申報，自應依財政部65年9 月18
      日臺財稅第36317 號函釋辦理，得免再責令扣繳義務人補
      繳，且應如同92年度處1 倍之罰鍰云云，即非可採。
五、綜上所述，原處分以系爭租金係出租人陳金榮、陳俊豪91年
    度在中華民國境內之所得，經被告通知原告限期補繳應扣未
    扣稅額及補報扣繳憑單，原告均未於期限內辦理，被告依所
    得稅法第114 條第1 款後段規定，按應扣未扣稅額處3 倍之
    罰鍰1,224,000 元，即無不合，乃駁回原告之復查申請，並
    無違誤，訴願決定遞予維持，亦無不合。原告徒執前詞，訴
    請撤銷原處分及訴願決定，為無理由，應予駁回。
六、兩造其餘陳述於判決結果不生影響，無庸一一論列，併予敘
    明。
據上論結，本件原告之訴為無理由，爰依行政訴訟法第98條第1
項前段，判決如主文。
中    華    民    國    97    年     7    月   15     日
                    臺北高等行政法院第一庭
                        審 判 長 法  官  王立杰
                                 法  官  周玫芳
                                 法  官  劉錫賢
上為正本係照原本作成。
如不服本判決，應於送達後20日內向本院提出上訴狀並表明上訴
理由，如於本判決宣示後送達前提起上訴者，應於判決送達後20
日內補提上訴理由書（須按他造人數附繕本)。
中    華    民    國    97    年     7    月   15     日
                                 書記官  陳德銘


司法院資訊處製作；財團法人民間司法改革基金會備份。
